【裁判字號】    97,審易,1845
【裁判日期】    971103
【裁判案由】    竊盜
【裁判全文】
臺灣高雄地方法院刑事判決            97年度審易字第1845號
公  訴  人  臺灣高雄地方法院檢察署檢察官
被      告  丙○○
                    （另案於台灣高雄監獄執行中）
            乙○○
上列被告等因竊盜案件，經檢察官提起公訴（97年度偵字第2127
7號），本院判決如下：
    主  文
丙○○共同竊盜，累犯，處有期徒刑伍月，如易科罰金，以新台
幣壹仟元折算壹日。
乙○○共同竊盜，處有期徒刑月，如易科罰金，以新台幣壹仟
元折算壹日。
    事  實
一、丙○○前因竊盜案件，經本院94年度易字第159 號判決判處
    有期徒刑2 年確定，於民國96年2 月2 日縮短刑期假釋出監
    （縮刑期滿日期為同年5 月24日），因假釋期滿未經撤銷而
    視為執行完畢。詎其猶不知悛悔，於97年7 月28日9 時25分
    許，騎乘車牌號碼XAK-327 號重型機車搭載乙○○，行經高
    雄縣鳳山市○○路、過埤路口之際，因見該址放置新泉營造
    股份有限公司（以下稱新泉公司）所有之鐵製圍籬及浪板等
    物品，遂頓生貪念，竟共同基於意圖為自己不法所有之犯意
    聯絡，推由乙○○乘坐機車在旁把風，丙○○則下車逕以徒
    手方式竊取新泉公司所有之鐵製圍籬支柱1 支及浪板5 片既
    遂。隨後渠2 人再將上揭所竊支柱及浪板搬至前開機車放置
    妥當後偕同騎車離去。嗣於同日9 時40分許，渠2 人騎乘機
    車行經高雄縣鳳山市○○路、過勇路口時，因形跡可疑而遭
    警盤檢查獲，進而循線知悉上情。
二、案經高雄縣政府警察局鳳山分局報請台灣高雄地方法院檢察
    署檢察官偵查起訴。
    理  由
壹、本件關於證據能力之意見：
  一、被告丙○○前於警詢及偵查中所為陳述對共同被告乙○○
      而言均有證據能力：
    (一)本件被告丙○○初於警詢中乃陳述被告乙○○確於案發之
      際在旁把風、並於伊將所竊圍籬支柱及浪板搬上機車時協
      助將之扶正等語；嗣於本院審理中則改稱：被告乙○○並
      不知情、亦未幫忙把風或搬運所竊物品云云。是被告丙○○所述關於被告乙○○是否涉有共同行竊之重要事項先後
      即有不一。然審酌被告丙○○在警詢中陳述相距案發日較
      近，當時記憶自較深刻，可立即反應所知，不致因時隔日
      久而遺忘案情；且較無來自共同被告同庭在場之壓力，而
      出於不想生事之指證，或故為迴護被告乙○○，而事後串
      謀之可能，又客觀上亦無任何不正取供之情事，已如前述
      。綜此以觀，被告丙○○於警詢中所為陳述客觀上應具較
      可信之特別情況，亦為證明犯罪事實存否所必要，依上揭
      規定，被告丙○○警詢之陳述對共同被告乙○○而言自有
      證據能力。
    (二)又被告丙○○前於偵查中乃證述：有與被告乙○○共同竊
      取新泉公司所有之圍籬等語，嗣在本院審理中則改稱：被
      告乙○○並不知情云云，是其所述關於被告乙○○是否參
      與本件竊盜犯行一節，前後所述已有不符。本院參以被告
      丙○○於訊問前業經檢察官諭知具結義務及偽證罪之處罰
      ，令其朗讀結文並瞭解其意後始行具結。再衡諸常情，我
      國刑事訴訟法規定檢察官乃代表國家偵查犯罪、實施公訴
      ，必須對於被告之犯罪事實負舉證之責，並賦予檢察官傳
      喚或拘提被告等強制處分權，依法亦有訊問被告及證人之
      權，且負有客觀性義務，對被告有利情形，亦應予注意，
      而實務運作時，偵查中檢察官向被告以外之人所取得之陳
      述，原則上均能遵守法律規定，不致違法取供，其可信性
      極高，況被告等人於本院審理中亦未指稱其在偵查中所言
      有何非出於任意性而為陳述之情事。是以本院審酌被告等
      人於偵查中具結證述之際，其外部附隨之環境或條件並無
      不當，依刑事訴訟法第159 條之1 第2 項規定意旨，被告
      丙○○於偵查中向檢察官所為陳述自得採為認定被告乙○○是否共同實施犯罪之證據方法。
  二、證人甲○○於警詢中所為陳述對被告丙○○、乙○○而言
      均有證據能力；另被告乙○○於警詢及偵查中所述對被告
      丙○○而言亦有證據能力：
      查證人甲○○於案發後乃前往高雄縣政府警察局鳳山分局
      過埤派出所接受員警詢問並製作筆錄；另被告乙○○亦先
      後於警詢及偵查中就共同被告丙○○所涉犯罪事實而為證
      述。參諸渠等前開詢問過程中承辦員警或檢察官均未有何
      強暴、脅迫或以其他不正方法等情事，是以渠等前開陳述
      依法雖屬傳聞證據，原不具證據能力，然檢察官暨被告等
      人均明知該等陳述有刑事訴訟法第159 條第1 項不得為證
      據之情形，猶未於言詞辯論終結前聲明異議，本院復審酌
      該等陳述作成之外部情況並無不當，揆諸刑事訴訟法第
      159 條之5 規定意旨，本院自得逕以該等陳述採為認定事
      實之依據。
貳、實體部分：
  一、訊之被告丙○○固坦承確與被告乙○○偕同騎乘機車前往
      案發地點，並由伊下車以徒手及用腳踹踢之方式拆解並竊
      取新泉公司所有之鐵製圍籬支柱1 支及浪板5 片既遂等事
      實，惟辯稱：當時被告乙○○雖有在場，但對行竊一事並
      不知情、亦未協助搬運所竊物品云云。另被告乙○○亦堅
      詞否認有何共同竊盜犯行，迭以：伊並未與被告丙○○相
      約前往案發地點行竊，而是被告丙○○說颱風天有東西可
      以撿，要伊去幫忙；伊只是在被告丙○○撿東西時在旁幫
      忙看顧機車，並協助將東西搬上車，並非把風云云置辯。
      經查：
    (一)被告丙○○、乙○○2 人於97年7 月28日9 時25分許，偕
      同騎乘車牌號碼XAK-327 號重型機車行經高雄縣鳳山市○○路、過埤路交岔口，被告乙○○乃乘坐在前開機車上，
      被告丙○○則下車逕以徒手及用腳踹踢之方式拆解並竊取
      新泉公司所有之鐵製圍籬支柱1 支及浪板5 片等物品之情
      ，業據證人甲○○於警詢中指證綦詳，並有現場照片4 幀
      及贓物認領保管單1 件在卷可稽，復據被告丙○○、乙○○2 人於本院審理中均坦認上情不諱且互核相符，足徵渠
      等此部分自白核與事實相符，堪予採信。
    (二)又被告丙○○雖辯稱：被告乙○○並未協助將前開所竊物
      品搬上機車云云，然觀乎其前於警詢中乃供承：被告乙○○只有幫伊把東西扶正等語；嗣於偵查中則證稱：伊跟他
      （即被告乙○○）用手腳去拆云云，直至本院審理中方改
      以前詞置辯，是其先後所述既有歧異不一，自不得徒以在
      審判中所為翻異之詞，即遽採為有利於共同被告乙○○之
      認定。是本院參諸當事人於案發時之供述因較少權衡利害
      得失或受他人干預，依經驗法則，當較事後翻異之詞更為
      可信，況本案既據被告乙○○於準備程序業已自承：其確
      實有一手扶機車、一手幫被告丙○○將東西搬上車等語屬
      實；再依前開卷附贓物認領保管單及現場查獲照片所示（
      參見警卷第22、23頁），被告丙○○所竊圍籬支柱乃為鐵
      製、且該等支柱與浪板均已明顯超出機車車身而具有相當
      長度，要非個人所得輕易單獨搬運，從而被告丙○○前揭
      所辯自與常情有違，容非可採。故本件縱令未有積極事證
      可資證明被告乙○○果有下車協助被告丙○○竊取前述圍
      籬支柱及浪板之事實，然被告乙○○確有協助被告丙○○
      將所竊物品搬運至機車放置一節，仍堪採認。
    (三)其次，被告乙○○雖辯以並未共同行竊云云，惟參以其在
      警詢及偵查中均供稱：本件係由被告丙○○提議前往案發
      地點撿取圍籬浪板及支柱、欲變賣換取金錢等語屬實，亦
      核與共同被告丙○○迭於警詢、偵查及本院審理中證述：
      案發前伊有向被告乙○○表示要在路上找東西去賣、被告
      乙○○也同意，嗣於騎車搭載被告乙○○回家的路上行經
      案發地點，伊才確定下車去偷等情大抵相符，且參諸渠2
      人前揭所述各節均係出於個人自由意識而為供述，其間亦
      未有何由員警、檢察官或法官施以強暴、脅迫或其他不正
      方法取供之情，綜此足認渠等於案發前主觀上即有共謀竊
      取不特定人財物之犯意聯絡。再者，被告丙○○所竊之圍
      籬支架及浪板雖係放置於路旁，然該等物品既均為鐵製且
      具有相當交易價值，又依卷附現場照片內容所示，該等物
      品於案發前乃係作為圍籬使用，僅因不堪颱風侵襲而倒置
      在地面，衡情當可認定該等物品並非他人所任意棄置之物
      ，且被告2 人對此等事實亦應有明確認識。準此，被告乙○○既於被告丙○○行竊之際停車在旁守候，更全程目睹
      其行竊過程，衡情自可明確察悉被告丙○○擅自竊取他人
      物品之舉，實難全然諉為不知，是其事後空言否認共同行
      竊云云，顯係臨訟卸責之詞，委無足採。
    (四)再按，刑法上共同正犯之成立要件，係行為人在主觀上有
      共同實施犯罪行為之意思，在客觀上有共同實施犯罪行為
      之事實，即必須有共同犯罪之意思聯絡及行為分擔，而其
      犯意聯絡固不限必須發生於行為前，倘於事中參與犯罪者
      ，僅須知悉原先行者之犯意，並利用其已為之行為加功於
      犯罪，亦得以共同正犯論之；再者，把風行為之目的在排
      除犯罪障礙，助成犯罪之實現，縱行為人所參與者僅係行
      為分攤，並非構成要件之行為，然既在合同意思範圍內、
      分擔犯罪行為之一部，仍應就全部行為負有共同正犯之責
      。職是，被告乙○○既以自己犯罪之意思，於被告丙○○
      行竊之時在旁為其把風掩護，以利犯罪結果之遂行，且於
      得手再協助將所竊物品搬運上車後偕同騎乘機車離去，縱
      其未有親自實行竊取前述圍籬支柱及浪板之舉，仍應論以
      共同正犯，方屬適法。
    (五)此外，被告2 人遭警查獲之際雖同時扣得榔頭、拔釘器、
      活動扳手及鑿子等物品，且證人甲○○前於警詢中亦證稱
      ：該等圍籬支柱及浪板是用電銲及螺絲組裝而成、如要拆
      卸必須使用工具云云。然衡諸本件案發之日適有颱風來襲
      ，且該址所設置圍籬亦多有倒塌之情形，從而上述圍籬支
      架及浪板是否確然須以使用工具方能加以拆卸為必要，恐
      非無疑。況佐以證人甲○○既未在場親自見聞被告2 人行
      竊過程，自不得徒以其就此部分所為片面推測之詞，即遽
      採為不利於被告之認定。故本件茲據被告2 人均始終供稱
      被告丙○○係以徒手及用腳踹踢之方式行竊，並未使用工
      具或其他客觀上可作為兇器使用之物品，而扣案工具是時
      係放置在機車內、並未使用等語無訛，復佐以案發之際僅
      只被告丙○○下車行竊，被告乙○○則乘坐於機車上，相
      距行竊地點約10餘步等情觀之，尚難遽認被告2 人除涉有
      前開普通竊盜犯行外，另有該當刑法第321 條第1 項第3
      款所定「攜帶兇器」之加重條件，遂應僅論以普通竊盜既
      遂罪之責，方屬適法。
    (六)綜前所述，本件事證明確，被告丙○○、乙○○2 人前揭
      犯行洵堪認定，俱應依法論科。
  二、核被告丙○○、乙○○所為，均係犯刑法第320 條第1 項
      普通竊盜既遂罪。承前所述，被告2 人行竊之際並未攜帶
      兇器，是公訴意旨指稱渠等係構成刑法第321 條第1 項第
      3 款加重竊盜既遂罪嫌云云，於法容有未恰，惟二者基本
      社會事實仍屬同一，應在原起訴範圍內變更其起訴法條。
      又渠2 人就前揭犯行彼此間具有犯意聯絡，應論以共同正
      犯。再者，被告丙○○前因竊盜案件，經法院判決有罪確
      定，於96年5 月24日因假釋期滿未經撤銷而視為執行完畢
      一節，業如前述，並有台灣高等法院被告前案記錄表1 件
      在卷足憑，是被告丙○○前於有期徒刑執行完畢後，5 年
      內故意再犯本件法定刑為有期徒刑以上之罪，應論以累犯
      並依法加重其刑。本院分別審酌被告丙○○、乙○○不思
      以己力正當謀生，反圖不勞而獲，任意竊取他人之財物，
      及其犯罪動機、目的與手段，並兼衡其品行、生活狀況、
      智識程度及各自犯罪參與程度，又所竊財物價值雖非甚鉅
      ，然渠等犯罪後猶飾詞否認而未能坦承全部犯行、難見悔
      意等一切情狀，各量處如主文所示之刑，並分別諭知易科
      罰金折算標準，以資懲儆。此外，扣案榔頭、拔釘器、活
      動扳手及鑿子各1 支雖係被告丙○○所有之物，然該等物
      品既與渠等所實施本件竊盜犯行無涉，遂不予宣告沒收，
      附此敘明。
參、末按，刑法第168 條規定於執行審判職務之公署審判時或於
    檢查官偵查時，證人、鑑定人、通譯於案情有重要關係之事
    項，供前或供後具結，而為虛偽陳述者，處7 年以下有期徒
    刑。而刑法上之偽證罪，不以結果之發生為要件，一有偽證
    行為，無論當事人是否因而受有利或不利之判決，均不影響
    其犯罪之成立。該罪所謂於案情有重要關係之事項，則指該
    事項之有無，足以影響於裁判之結果者而言，最高法院71年
    台上字第8127號著有判例。查被告丙○○於本案先後在偵查
    及審判程序中經以證人身份傳訊，各由檢察官及法官當庭諭
    知具結義務及偽證罪之處罰後依法具結，詎其猶擅內容不實
    且相異之證述，從而被告丙○○就本件案情有重要關係之事
    項，供前具結而為虛偽陳述，並足以影響裁判之結果，是其
    所為顯涉有刑法第168 條之偽證罪，宜由檢察官另為適法之
    處理。
據上論斷，應依刑事訴訟法第284 條之1 、第299 條第1 項前段
、第300 條，刑法第320 條第1 項、第28條、第47條第1 項、第
41條第1 項前段，刑法施行法第1 條之1 ，判決如主文。
中    華    民    國    97    年    11    月    3     日
                  刑事第七庭  法  官    陳明呈
以上正本證明與原本無異。
如不服本判決應於收受本判決後10日內向本院提出上訴書狀，並
應敘述具體理由，如未敘述上訴理由者，應於上訴期間屆滿後20
日內補提理由書狀於本院（均須按他造當事人之人數附繕本）「
切勿逕送上級法院」。
中    華    民    國    97    年    11    月    3     日
                              書記官    張琇晴
附錄本判決論罪科刑之法條：
中華民國刑法第320條（普通竊盜罪、竊佔罪）
意圖為自己或第三人不法之所有，而竊取他人之動產者，為竊盜
罪，處5 年以下有期徒刑、拘役或5 百元以下罰金。
意圖為自己或第三人不法之利益，而竊佔他人之不動產者，依前
項之規定處斷。
前二項之未遂犯罰之。


司法院資訊處製作；財團法人民間司法改革基金會備份。
